【裁判字號】    97,上易,1154
【裁判日期】    970723
【裁判案由】    竊盜等
【裁判全文】
臺灣高等法院刑事判決                97年度上易字第1154號
上  訴  人  臺灣桃園地方法院檢察署檢察官
上  訴  人
即  被  告  甲○○
                    （另案於臺灣台中戒治所戒治中）
被      告  丙○○
上列上訴人，因被告竊盜等案件，不服臺灣桃園地方法院95年易
字第965號，中華民國97年4月1 日第一審判決（起訴案號：臺灣
桃園地方法院檢察署95年度偵字第12048 號），提起上訴，本院
判決如下：
    主  文
上訴駁回。
    事  實
一、甲○○（冒名陳金民）基於意圖為自己不法所有之概括犯意
    ，先於民國（下同）95年5月7日上午某時，行經桃園縣桃園
    市○○路421號前，見丁○○所有、牌照號碼為RJ-5670號之
    自用小客車（下稱第一輛汽車）停放在路旁，無人看管，認
    有機可乘，遂使用其所有客觀上足以對人之生命、身體造成
    危害可供兇器使用之活動扳手（約28公分長、整支均為金屬
    材質）及十字型螺絲起子（約28公分長、前端是尖銳之十字
    狀，握柄是塑膠，十字起子前端之金屬材質部分約為8 公分
    ）各1 支（均未扣案），竊取上開自用小客車前、後所懸掛
    車牌共2 面（下稱原汽車車牌）。甲○○得手後，隨即基於
    變造特許證之汽車牌照之犯意，在第一輛汽車上，將竊得之
    2 面原汽車車牌英文字母「R」、「J」上各貼上黑色之英文
    字母「N」、「L」，再持其所有噴燈將原汽車車牌上之數字
    部分予以軟化後，再敲打成型，並以其所有「鐵樂士」廠牌
    噴漆加以噴漆上色，將原汽車車牌牌照號碼RJ-5670 號變造
    成牌照號碼為NL-5375 號汽車車牌（下稱變造後汽車車牌）
    ，並隨身攜帶，以供其在竊得其他自用小客車後使用之。於
    同年5 月18日凌晨零時10分許，承前同一竊盜之犯意，再以
    使用其所有之鑰匙1 支，開啟車門、啟動電門之方式，竊取
    乙○○所有未懸掛車牌之自用小客車1輛（原牌照號碼為2N-
    9415號，下稱第二輛汽車），得手後即將前揭變造後之汽車
    車牌2 面懸掛在第二輛汽車前、後以為使用。甲○○即駕駛
    第二輛汽車前去桃園縣桃園市○○路附近交流道周圍，搭載
    自台中北上而已酒醉且不知情友人丙○○（其被訴部分詳如
    後述），丙○○上車後即開始睡覺。同日凌晨2 時30分許，
    甲○○在行經桃園縣龜山鄉○○路與中和路口時，見戊○○
    所有、牌照號碼為KV-3616 號自用小客車（下稱第三輛汽車
    ）停放在該處，又承上開同一竊盜之犯意，動手竊取該車，
    惟因無法順利開啟該車之電門鎖而作罷，並駕駛第二輛汽車
    離去，同日凌晨2 時50分許，途經桃園縣龜山鄉○○路與振
    興街口時，為警查獲，並扣得上開變造後之汽車車牌2 面；
    甲○○所有供其犯本件竊盜罪所用且插置在第二輛汽車上之
    鑰匙1支；及非甲○○所有，亦與本件無關萬能鑰匙2支。
二、案經戊○○訴由桃園縣政府警察局龜山分局報請臺灣桃園地
    方法院檢察署檢察官偵查起訴。
    理  由
壹、程序部分（起訴對象之確定）：
一、按，起訴之效力，不及於檢察官所指被告以外之人，刑事訴
    訟法第266 條定有明文。此乃係基於控訴原則，不告不理之
    當然解釋。至所謂「檢察官所指被告」之意，應如何判斷，
    學說上向有意思說（檢察官主觀追訴意思之人）、表示說（
    檢察官起訴書所表示之人）及行動說（檢察官實際上以之為
    實施訴訟行為之人）者，我實務兼採表示說及行動說為判斷
    標準，嚴格言之，係以表示說為主，例外採取行動說（參見
    最高法院90年台非字第82號判決）。實務上於「冒名」案件
    ，以檢察官曾對冒名者實施偵查行為，則例外採取行動說，
    而不以表示說為據（最高法院70年度台上字第101 號、51年
    度台上字第594 號判例）。換言之，法院審判之對象，是否
    即為檢察官所指之被告，應以起訴書所載被告之姓名、性別
    、年齡、籍貫、職業或其他足資辨別之特徵為準，然被告是
    否業經起訴，仍應以檢察官指為刑罰對象之被告為其依據，
    縱犯罪行為人以偽名或冒用他人名義應訊，致檢察官以被冒
    名者之姓名、年籍起訴，然檢察官指為被告之人，即為實際
    應訊接受偵查作為之犯罪行為人，法院自應對其為審判，而
    該被冒名頂替之人，因實際並未到庭，即非檢察官指為被告
    之人，縱檢察官誤以其姓名、年籍起訴，仍非檢察官指為刑
    罰權對象之人。
二、經查，檢察官起訴書原係以「陳金民」為本案被告，惟原審
    於準備程序傳喚陳金民到庭，始查覺陳金民有遭冒名之情，
    經將遭警方逮捕並自稱為陳金民之被告於警詢時所按捺10指
    指紋卡，及經原審於準備程序中所採集之陳金民10指指紋，
    送請桃園縣政府警察局龜山分局為鑑定，鑑定結果兩者確不
    相符，該警詢中自稱為「陳金民」並按捺10指指紋之指紋卡
    ，經比對與甲○○役男之指紋卡相同等情，有該局所出具95
    年9 月25日山警分偵字第0955029007號函附鑑定結果可稽（
    原審卷45頁）。嗣原審通緝甲○○到案後，其亦坦承：其確
    冒充其兄長「陳金民」之名義於警局應訊（原審卷125 頁）
    。從而，本件係被告甲○○冒名「陳金民」之名接受警察之
    詢問及檢察官之偵訊一情，洵堪認定。檢察官雖以「陳金民
    」之姓名、年籍提起公訴；惟查，於警詢、檢察官偵查中均
    係「甲○○」冒其兄長「陳金民」之名義應訊而接受調查及
    偵查作為，致檢察官誤以為真正被告甲○○姓名為「陳金民
    」而提起公訴，惟被告甲○○既經檢察官偵訊，則檢察官指
    為被告之人，自為實際到場應訊被告甲○○，而非被冒名之
    「陳金民」，上述被告姓名錯誤，應逕以更正。
貳、證據能力部分：
一、按，被告以外之人於審判外之言詞或書面陳述，除法律有規
    定者外，不得作為證據，刑事訴訟法第159 條定有明文。惟
    被告以外之人於審判外之陳述，雖不符同法第159條之1至之
    4 之規定，而經當事人於審判程序同意作為證據，法院審酌
    該言詞陳述或書面陳述作成時之情況，認為適當者，亦得為
    證據。又當事人、代理人或辯護人於法院調查證據時，知有
    第159條第1項不得為證據之情形，而未於言詞辯論終結前聲
    明異議者，視為有前項之同意，此亦據同法第159條之5規定
    甚明。經查，本件告訴人戊○○、被害人乙○○、丁○○及
    證人蘇伍於警詢中所為陳述，係本案審判外之陳述而屬傳聞
    證據，且不符刑事訴訟法第159條之3規定，惟檢察官、被告
    等人就前開審判外之陳述，迄於法院言詞辯論終結前均表示
    對該部分證據能力無意見，而法院審酌渠等於陳述作成時之
    情況，核無違法取證及證明力明顯過低之瑕疵，亦認為以之
    作為證據為適當，故依諸上開規定，前揭告訴人、被害人與
    證人於審判外之陳述，得為證據。
二、又查，被告甲○○與丙○○，一再於原審中辯稱其等於警詢
    中及檢察官偵查時所陳述情形，與警詢筆錄與偵訊筆錄所記
    載之情形不符等語。經原審當庭勘驗該等筆錄，並逐字記載
    警詢時及檢察官偵查時，警察、檢察官與2 名被告間問答，
    可發現上開筆錄確均省略許多提問人之問題及2 名被告答覆
    ，即筆錄之記載確與證人實際證述內容有所不符，故就被告
    二人於警詢及檢察官偵查時所為實際陳述，應依原審勘驗過
    後之筆錄代之（原審勘驗筆錄，附於該院卷155至172頁）。
參、實體方面（關於被告甲○○有罪部分）：
一、上揭事實，業據上訴人即被告（下稱被告）甲○○，先後於
    警詢、偵查時及原審中坦承不諱，核與告訴人戊○○及被害
    人乙○○、丁○○於警詢中所指述失竊情節相符，被告先於
    原審辯稱其於95年5月18日凌晨2時30分許，係因其所竊取第
    二輛汽車快要沒油了，才想要竊取第三輛汽車，其並準備用
    桶子在加油箱竊油，但因找不到開關，且察覺附近民宅2 樓
    似有人發現其行為才作罷，而駕車離開。其所犯上開3 次竊
    盜犯行，及變造特許證之汽車車牌並加以行使等犯行，均係
    其1 人獨自所為，並非與同案被告丙○○一同為之，其係在
    竊取第二輛汽車後，才至桃園縣桃園市○○路附近之交流道
    周圍，搭載自台中北上之被告丙○○，被告丙○○一上車後
    ，就因酒醉而在車上睡覺，被告丙○○並未參與其所為上開
    行為等語。再於本院辯稱：其未在桃園市○○路竊盜車牌，
    更非攜帶兇器犯案等語。
二、惟查：
(一)被告甲○○於警詢中係陳稱：其駕駛第二輛汽車行經桃園縣
    龜山鄉○○路與中和路路口時，係欲「換車」，結果其開啟
    第三輛汽車之車門，並進入車內後，發現無法打開門鎖就作
    罷，而離開現場（原審卷160 頁之勘驗筆錄）。其於檢察官
    偵查時亦陳稱：其駕駛第二輛汽車至桃園縣龜山鄉○○路與
    中和路路口時，因為車輛引擎不能發動，就要「換1 台車」
    ，要到該處去偷第三輛汽車，結果不能發動，所以就沒有偷
    等語（原審卷171 頁之勘驗筆錄）。又被告甲○○雖於原審
    、本院審理中一再辯稱其係欲準備桶子竊取第三輛汽車汽油
    ，然警方嗣後在桃園縣龜山鄉○○路與振興路路口查獲被告
    甲○○駕駛第二輛汽車時，並未在車上扣得被告甲○○所稱
    欲用來裝載汽油之「桶子」。綜上，可認被告甲○○於警詢
    、檢察官偵查時所陳稱：「換車」、「換1 台車」之意思，
    即係準備竊取第三輛汽車來代替第二輛汽車，並非要竊取第
    三輛汽車之汽油甚明。是被告甲○○上開所辯稱其並無竊取
    第三輛汽車之意，顯係卸責之詞，不足採信。
(二)又被告就竊盜慈文路上汽車車牌，並加以變造乙節，先後於
    偵查、原審時供承不諱，原審亦勘驗筆錄在卷，並有該車牌
    可憑，而被告於本院空口改稱上情，否認該犯罪，核係卸責
    之詞，不足採信。被告請求傳喚被害人丁○○，核無必要。
    此外，復有贓物認領保管單1紙、第三輛汽車之照片4張等資
    料在卷可參，及上開變造後汽車車牌2 面；被告甲○○所有
    ，供其犯本件竊盜罪所用之鑰匙1 支等扣案可資為憑，足認
    被告甲○○上開犯行之事證明確，被告上開所辯，均難採信
    ，是其上開犯行，均應依法論科。
三、被告行為後，刑法業於94年2月2日修正公佈，95年7月1日起
    施行，按，行為後法律有變更者，適用行為時之法律，但行
    為後之法律有利於行為人者，適用最有利於行為人之法律，
    刑法第2條第1項定有明文。刑法第2 條本身雖經修正，但刑
    法第2 條既屬適用法律之準據法，本身尚無比較新舊法問題
    ，應一律適用裁判時之現行刑法第2 條規定以決定適用刑罰
    法律。又以本次刑法修正之比較新舊法，應就罪刑有關之共
    犯、未遂犯、想像競合犯、牽連犯、連續犯、結合犯，以及
    累犯加重、自首減輕暨其他法定加減原因（如身份加減）與
    加減例等一切情形，綜其全部罪刑結果而為比較（參見最高
    法院95年度第8次刑庭會議決議）。經查：
(一)被告甲○○行為後，刑法第55條後段及第56條連續犯之規定
    ，業經刪除，此刪除雖非犯罪構成要件之變更，但顯已影響
    行為人刑罰之法律效果，自屬法律有變更，依舊法被告所犯
    3 次竊盜罪，依修正前之連續犯規定，僅論以一罪，依新法
    則被告甲○○所犯竊盜罪係成立數罪；且新法亦刪除牽連犯
    之規定，則被告甲○○竊取第一輛汽車與變造汽車車牌之行
    為，即無從成立牽連犯而論以加重竊盜一罪，需分論併罰之
    ，經比較後，修正前法律，有利於被告。
(二)關於刑法第212 條之變造特種文書罪法定罰金刑最低度部分
    ，由修正前刑法第33條第5款規定為銀元1元以上，依罰金罰
    鍰提高標準條例第1 條前段提高為10倍（提高後折算為新臺
    幣30元），修正後刑法第33條第5 款則修正為新臺幣1000元
    以上，以百元計算。故以修正前刑法較有利於被告甲○○。
    又沒收，依主刑所適用之法律，而未遂犯由修正前第26條，
    改列為第25條，此文字修正，並無不利被告，無庸比較，應
    適用裁判時法。從而，除沒收及未遂規定外，均應依新法第
    2條第1項規定，比較新舊法結果，被告行為時法律即舊法，
    對被告甲○○較為有利。
四、查，被告甲○○在竊取第一輛汽車原汽車車牌時所持以竊盜
    所用而未經扣案之活動扳手及十字型螺絲起子，均約有28公
    分長，而活動扳手整支均為金屬質地，至十字型螺絲起子之
    前端是尖銳之十字狀，握炳是塑膠，並約有8 公分長金屬材
    質部分等情，業經被告於原審中供述明確（原審卷266 頁）
    ，可認該活動扳手及十字型螺絲起子，在客觀上確足以對人
    之身體、生命造成危害而具危險性。故核被告竊取上開第一
    輛汽車之原汽車車牌及第二輛汽車、第三輛汽車所為，分別
    係犯刑法第321條第1項第3 款攜帶兇器加重竊盜罪、刑法第
    320條第1項普通竊盜罪、刑法第320條第3項第1 項普通竊盜
    未遂罪。被告竊得第一輛汽車之原汽車車牌後，將之變造成
    為變造後之汽車車牌，並將之懸掛在其所竊得之第二輛汽車
    上以為行使之所為，係犯刑法第212條、第216條之行使變造
    種文書罪。其上開變造特種文書之低度行為，為其後行使該
    變造特種文書之高度行為所吸收，不另論罪。被告在竊取第
    三輛汽車時，因無法開啟電門而作罷，因此未能竊得第三輛
    汽車，應屬未遂犯。被告竊取第一輛汽車之原汽車車牌後再
    將之變造後以行使，故其上開所犯刑法第321條第1項第3 款
    之攜帶兇器加重竊盜罪與刑法第216條第212條行使變造特種
    文書罪間，即有方法、目的之牽連關係，應依修正前刑法第
    55條後段，從一重攜帶兇器加重竊盜罪處斷。被告前後3 次
    加重竊盜、普通竊盜與普通竊盜未遂之犯行，時間緊接，復
    觸犯基本構成要件相同之罪名，顯係基於概括犯意為之，為
    連續犯，應依修正前刑法第56條之規定，論以情節較重攜帶
    兇器加重竊盜之一罪，並依法加重其刑。
五、原審經審理結果，認被告罪證明確，因而適用刑法第2條第1
    項，刑法第216條、第212條、第321條第1項第3 款、第38條
    第1項第2款，修正前刑法第56條、第55條後段，刑法施行法
    第1條之1等規定，並審酌被告甲○○正值壯年，不思以正當
    途徑獲取財物，竟不勞而獲，竊取他人財物供己使用，所為
    非是，惟念其犯後已坦承部分犯行，及其犯罪動機、手段、
    素行等一切情狀，量處被告有期徒刑一年八月，以示懲儆。
    另認，扣案鑰匙1 支及未扣案之活動扳手、十字型螺絲起子
    各1 支，分別為被告甲○○供犯本件竊盜罪、加重竊盜罪所
    用之物，且均為被告甲○○所有，均應依刑法第38條第1 項
    第2款規定，宣告沒收之。至扣案之萬能鑰匙2支，被告原審
    中已否認為其所有，亦否認有持以犯本案之罪，而該萬能鑰
    匙2 支是警察在查獲其駕駛第二輛汽車時，在車上所查獲，
    尚乏積極證據足以證明係被告甲○○所有，並供其犯本件之
    罪所用之物，且該萬能鑰匙性質上亦非屬違禁物，故上開扣
    案萬能鑰匙2 支，法院即無從諭知沒收之宣告。又認，扣案
    之變造後汽車牌照2 面，雖係供被告甲○○犯本件行使變造
    特種文書罪所用之物，詳如前述，然此汽車牌照仍屬被害人
    丁○○所有，而非被告所有，法院亦無從就此宣告沒收，附
    此敘明。經核其認事用法尚無違誤，量刑亦允當，被告提起
    上訴，以上情置辯，核非可取，其上訴自應予駁回。
肆、被告丙○○被訴無罪部分：
一、公訴意旨略以：被告丙○○與被告甲○○係共同基於意圖為
    自己不法所有之概括犯意，與行使變造特許證之犯意聯絡，
    共同為上開被告甲○○業經法院論罪科刑之3 次竊盜罪及變
    造並行使特種文書罪，故認被告丙○○亦係涉犯刑法第 321
    條第1項第3款之加重竊盜罪、同法第320條第1項之普通竊盜
    罪、同法第320條第3項、第1 項之普通竊盜未遂罪，及同法
    第216條、第212條之行使變造特種文書罪之罪嫌。
二、按，犯罪事實應依證據認定之，無證據不得認定犯罪事實，
    刑事訴訟法第154條第2項定有明文，此即揭櫫刑事訴訟程序
    係採證據裁判主義，易言之，即認定不利被告之事實，須依
    積極證據，苟積極證據不足為不利於被告事實之認定時，自
    應為有利於被告認定，更不必有何有利之證據（最高法院30
    年上字第816 號判例）。次按，刑事訴訟法上所謂認定犯罪
    事實之證據，係指足以認定被告確有犯罪行為之積極證據而
    言，該項證據自須適合於被告犯罪事實之認定，始得採為斷
    罪資料。如未能發現相當證據，或證據不足以證明，自不能
    以推測或擬制之方法，以為裁判之基礎。又刑事訴訟上證明
    之資料，無論其為直接或間接證據，均須達於通常一般人均
    不致有所懷疑，而得確信其為真實之程度，始得據為有罪之
    認定，若其關於被告是否犯罪之證明未能達此程度，而有合
    理性懷疑存在，致使無法形成有罪之確信，根據「罪證有疑
    ，利於被告」證據法則，即不得遽為不利被告之認定（最高
    法院29年上第3105號、40年臺上字第86號、76六年臺上字第
    4986號判例）。又被害人所述被害情形如無瑕疵可指，而就
    其他方面調查又與事實相符，其供述始足據為判決基礎；而
    告訴人之告訴，係以使被告受刑事訴追為目的，是其陳述是
    否與事實相符，仍應調查其他證據以資審認（最高法院32年
    上字第657號、52年台上字第1300號判例參照）。
三、公訴人認被告丙○○涉有上開犯行，無非係以被告丙○○於
    於本案警詢、檢察官偵訊時坦承犯行，並坦承扣案鑰匙為其
    所有，而提供甲○○以開啟第二輛汽車等語。而被告甲○○
    亦於警詢及檢察官偵訊時，陳稱：其在竊取第二輛汽車時，
    有告知被告丙○○該車為其友人所有，故要求被告丙○○在
    後方推車啟動車輛，後來因為第二輛汽車難以發動，乃提議
    再偷一輛車換開，其即下車欲竊取第三輛汽車，但因無法開
    啟電門而放棄等語，暨證人蘇伍亦於警詢中證稱其確認被告
    丙○○有下車欲竊取第三輛汽車，其並確認警方提供其指認
    之丙○○與陳金民之相片即為其於案發現場所發現2 名竊賊
    等語，資為論據。訊據被告丙○○，堅決否認有與甲○○共
    同為上開三次竊盜及變造並行使汽車車牌之犯行，辯稱：伊
    係於95年5 月18日自台中北上桃園來找被告甲○○，被告甲○○開車至桃園縣桃園市○○路附近交流道周圍搭載伊離開
    ，但因伊酒醉故始終在被告甲○○所駕駛車輛上睡覺，直至
    為警查獲，並無參與任何竊盜行為，更未與被告甲○○共同
    變造汽車車牌並加以行使等語。
四、經查：
(一)被告甲○○於第一次警詢中係先陳稱：「（車輛是由誰偷的
    ？誰發現這部車的？）我啦」、「（你有沒有跟丙○○說我
    們一起偷這台車？你有提議嗎？）我跟他說這車是我跟朋友
    借的」（原審院卷158 頁勘驗筆錄），並未提及被告丙○○
    有共同竊取車輛，亦未提及變造汽車車牌部分，直到警方向
    其告知「這如果寫下去就不能改了，誰開的就誰開的，輪流
    開的就輪流開，講清楚，你不要掰了一大堆，等一下又用些
    五四三的，你們兩個筆錄對不起來，你們就自己」等語後，
    才陳稱「（這車不能發動是丙○○在後面推車啟動？）我叫
    他幫我推」、「（那你開了這部車以後有沒有再做什麼其他
    的事情？）就是我們直到大同路，那車子不能發動，就有提
    議要換1 台車子，結果在大同路那邊我就叫丙○○在車上等
    我，我去要換車子，結果那個門鎖打不開，我們就做罷了，
    就離開現場，到萬壽路要去林口，在半路被警方攔阻」、「
    （警方在你所竊取之自小客（懸掛NL-5375 號牌）車內所查
    獲插於電門上之鑰匙是否為你所使用之作案工具？）是」、
    「（是何人所有？）丙○○」等語（原審卷159、160頁、第
    168頁之勘驗筆錄）。
(二)惟該部分回答，警方顯有將答案預設在問題中之情形，且係
    警方在對被告甲○○之回答予以質疑其真實性後所為之回答
    ，是該部分被告甲○○之陳述之可信性即已降低。而且被告
    甲○○於偵訊中亦一再陳稱其所為之三次竊盜犯行及變造並
    行使汽車車牌之行為，均為其一人所為，被告丙○○當時係
    在車上睡覺等語，被告丙○○亦於偵訊中否認伊有參與被告
    甲○○之竊盜犯行（原審卷170至171頁之勘驗筆錄）。證人
    蘇伍於警詢中雖係證稱：渠有目睹被告丙○○有下車，並破
    壞第三輛汽車之門鎖等語（偵查卷32頁），然此與被告甲○○上開所述顯有不符，是就證人蘇伍之上開證述，亦無法據
    以認定被告丙○○確有與甲○○共同竊取第三輛汽車。
(三)綜上所述，除被告丙○○於警詢中自白外，公訴人引為證明
    被告丙○○有犯本件犯行之證據，均不足以認定被告丙○○
    確有與被告甲○○共同為上開加重竊盜、竊盜及行使變造汽
    車牌照之犯行。此外，復查無其他積極證據可資證明被告丙○○有何檢察官所指竊取第一輛汽車之原汽車牌照、竊取第
    二輛汽車、竊取第三輛汽車未遂，及變造並行使變造後汽車
    車牌之犯行，依前開項說明，原審為被告無罪之諭知。核無
    不合。
五、檢察官上訴意旨略稱：
    原審判決被告丙○○無罪，無非係以：(1) 承辦員警於警局
    詢問被告甲○○之部分問題顯有將答案預設在問題中之情形
    ，且係警方在被告甲○○回答予以質問其真實性後所為之回
    答，是該部分被告甲○○之陳述可信性即已降低。(2) 況且
    被告甲○○於偵訊中亦一再陳稱其所為之3 次竊盜犯行及變
    造並行使汽車車牌之行為，均為其一人所為，被告丙○○當
    時係在車上睡覺。(3) 另證人蘇伍之證述與被告甲○○不符
    ，是蘇伍之證詞亦無法據以認定被告丙○○有與被告甲○○
    共同竊取第3輛汽車。(4)本件除被告丙○○於警詢之自白外
    ，別無其他證據足資證明被告之犯行等由為據。惟查：
(一)觀刑事訴訟法第98條：訊問被告，應出以懇切之態度，不得
    用強暴、脅迫、利誘、詐欺、疲勞訊問或其他不正之方法之
    規定，可知刑事訴訟法係禁止以「利誘」之方式訊問被告，
    但並未禁止誘導訊問。又本案被告甲○○、丙○○二人均未
    表明員警詢問時，有要求被告2 人依循員警預設之「答案」
    回答，亦即被告2 人仍得任意回答員警之問題。易言之，員
    警單純之誘導訊問被告，亦非屬於該條之其他不正之方式。
    又質問被告已為之供述，無非係要推敲其供述真實性，以發
    現事實之真相，是被告在經質問後所給之答案，尚不能僅因
    係員警質問之結果而謂該答案之可信度已降低，仍要綜合其
    他相關事證予以評價被告前後不一供述之證明力。蓋若非如
    此，豈非被告之後之供述如與前供述不符，因後供述經過質
    問，故其可信度均低於前供述，此顯與證據法則不符，是原
    審前開(1)之認定，難謂允當。
(二)原審認被告甲○○竊取車牌號碼2N-9415號(即判決書所載之
    第2輛汽車)自小客車後，始駕駛該贓車到桃園市○○路附近
    之交流道周圍，搭載自台中北上而已酒醉之被告丙○○一節
    ，無非係採信被告2 人於原審之供述。然查，被告丙○○於
    警詢供稱：「(問：你現在住桃園哪裏? )桃園市○○街，然
    後後面不太清楚，在7-11 的對面、全家的對面」等語(見96
    年5月2日準備程序之勘驗警詢錄音光碟筆錄第9頁)，可知被
    告丙○○在為警逮捕之前，即已住居於桃園市，此與被告丙○○於原審供稱案發當日凌晨，始自台中北上找被告甲○○
    顯有不符。再查，倘若被告甲○○在竊取第2 輛汽車時，被
    告丙○○人尚未到達桃園(即可能在自台中往桃園之途中)，
    則被告2 人自可於警詢、偵訊時述及此情。然被告於偵訊時
    對此不曾提及支言片語，甚且被告丙○○於原審95年12月13
    日行準備程序時，亦未提及，直到96年4月4日之準備程序庭
    時，被告甲○○始述及。是被告2 人於原審始提出此重要且
    利己之證據，有違常情。再查，證人即當日查獲之員警張皓
    程於原審結證：「( 檢察官問：你追到被告兩人盤問時他們
    兩人是否有酒味？)沒有。(檢察官問：那時丙○○精神如何
    ？)兩人下車時精神都不錯。(檢察官問：丙○○是否有酒味
    ？是否有疲憊？) 那時候我沒有聞到酒味，他們應答都沒有
    問題，精神都正常」等語(見96年7月3日審判筆錄第10頁)，
    足認被告丙○○當時並無酒醉之情。原審就此疏未審究，而
    認被告丙○○當時係酒醉且甫自台中北上桃園，尚有未洽。
(三)原審未審究何以被告2人在警詢就竊取第2輛汽車時間、地點
    、行走之路線均供述相符：
    被告甲○○於警詢供稱：「( 警：那你是在哪個時候偷的車
    子？大概幾點？)陳：凌晨十二點一點的時候。(警：在哪裡
    ？)陳：在山上，我不知道那算哪裡。(警：在山區道路嗎？
    )陳：對，山區道路旁邊。(警：經我們查證，你偷的地方是
    在樹林市○○街山區○○道路。)。(警：這車不能發動是丙○○在後面推車啟動？) 陳：我叫他幫我推。（警：那你們
    行經的路線呢？)陳：我們從兔子坑下來。(警：你說你們從
    兔子坑下來喔？)陳：對呀。(警：那你開了這部車以後有沒
    有再做什麼其他的事情？) 陳：就是我們直到大同路，那車
    子不能發動，就有提議要換一台車子，結果在大同路那邊我
    就叫丙○○在車上等我，我去要換車子，結果那個門鎖打不
    開，我們就做罷了，就離開現場，到萬壽路要去林口，在半
    路被警方攔阻。(警：警方在你所竊取之自小客（懸掛NL-53
    75號牌）車內所查獲插於電門上之鑰匙是否為你所使用之作
    案工具？)陳：是。(警：是何人所有？)陳：丙○○。(警：
    你朋友丙○○嗎？)陳：嗯」等情 (見96年5 月2日準備程序
    之勘驗警詢錄音光碟筆錄) ，核與被告丙○○於警詢供稱：
    「 (警：那你是在哪時候偷這部車的？)鄭：昨天晚上。(警
    ：幾點的時候？)鄭：差不多十二點多。(警：在哪裡偷的知
    道嗎？)鄭：在樹林市，詳細地址不太清楚。(警：那誰動手
    偷這部車？)鄭：陳金民。(警：怎麼偷？) 鄭：他用鑰匙去
    開。（警：誰的鑰匙開？)鄭：用我的鑰匙。(警：後來有順
    利啟動嗎？)鄭：沒有，我幫他從後面推車。(警：那你們是
    走什麼路下來？你們走的路線是怎麼樣？) 鄭：走山路下來
    。（警：那邊的山路？) 鄭：林口的山路呀，到大同路大同
    街呀。（警：大同路那邊是不是？) 鄭：嗯。（警：從兔子
    坑那邊走下來嗎？)鄭：嗯，我不太清楚。(警：那他有沒有
    說這車子不好開，要換另外一部？) 鄭：有啊，因為它不能
    發動啊，我就在車上睡覺啊。」等情並無不符 (見96年5月2
    日準備程序之勘驗警詢錄音光碟筆錄)( 為明被告2人所述路
    線，請參附件一龜山鄉地圖) 。觀被告丙○○於警詢既能清
    楚敘述竊取第2 輛汽車之時間、地點、行走路線，且與被告
    甲○○所述相符，倘若被告丙○○未參與本件犯行，何以被
    告甲○○要將竊取第2 輛汽車之經過告知被告丙○○，而被
    告丙○○為何也配合被告甲○○之說詞，羅織自己入罪? 查
    本案被告2 人自始未曾述及員警有何不當取供情事，而被告
    丙○○亦未曾述及被告甲○○有何挾怨報復，另被告甲○○
    亦未曾述及有何誣陷被告丙○○之情，顯見被告甲○○、丙○○於警詢之陳述係據實陳述，且具有特別可信之情況，足
    以採信。是原審採信被告甲○○於原審之翻供之詞而為前開
    (2)之認定，難謂允當。
(四)承前，本案除被告丙○○於警詢之自白外，尚有被告甲○○
    於警詢之證述可參酌，是原審引為被告甲○○自白之補強證
    據，諸如贓物認領保管單1紙、第3輛汽車之照片、變造之汽
    車車牌2面及扣案之鑰匙1支，均得做為證明被告丙○○涉犯
    本案之證據，是原審為前開(4) 之認定難謂適法。又查，被
    告丙○○於被查獲當日，既無從台中北上找被告甲○○之事
    實，可知被告2人為警查獲當晚應係共同行動。又被告2人先
    於95年5月7日上午某時竊得車牌號碼RJ-5670號之車牌(即判
    決書所載第1輛汽車車牌)，而後將該車牌號碼變造成NL-537
    5，再於同年月18日凌晨零時許，再竊取第2輛汽車並將變造
    之前開車牌懸掛予上之事實，足見被告2人於95年5月17日深
    夜攜帶前開變造之車牌外出，意在竊取自小客車無疑，從而
    ，被告2 人應係共同變造前開車牌無疑。綜上，原審認定事
    實有上述之違誤，難認妥適。
六、惟查：
(一)被告二人於原審已抗辯警詢、偵查筆錄之供述與記載有出入
    情節，經原審勘驗結果，確有供述未符之情，此有原審勘驗
    筆錄可稽。又偵查筆錄僅有內勤一次，且大多採均問方式，
    依筆錄所載與勘驗結果，甚有出入（原審卷169至171頁），
    則原審再依此勘驗結果，認定被告甲○○、丙○○所供情節
    ，難以認定被告丙○○係共犯，核與卷內證據資料相符，而
    檢察官提起上訴，並未提出補強證據，徒以上開供述內容，
    指摘原審採證不當，自難憑採。
(二)證人即蘇伍之證述，原審綜合卷內各項佐證，乃認定「證人
    蘇伍於警詢中雖係證稱：渠有目睹被告丙○○有下車，並破
    壞第三輛汽車之門鎖等語，然此與被告甲○○上開所述顯有
    不符，是就證人蘇伍之上開證述，亦無法據以認定被告丙○○確有與甲○○共同竊取第三輛汽車」，自無不合。至被告
    丙○○所辯當日由台中至桃園情節，縱屬非實在，仍非有積
    極證據，不能以此辯詞不能採信，即推認其係共犯。而證人
    即員警張皓程於原審所證稱：查獲被告時未聞有酒味乙節，
    仍難推認被告丙○○係共犯，此外，卷內並無證據可認被告
    係共犯，原審遂為被告無罪諭知，核無不合，檢察官以上情
    指摘原判決此部分不當，難認有理由，應予駁回。
據上論斷，應依刑事訴訟法第368條，判決如主文。
本案經檢察官張熙懷到庭執行職務。
中    華    民    國    97    年    7     月    23    日
                  刑事第十四庭審判長法  官  陳志洋
                                    法  官  吳啟民
                                    法  官  蔡聰明
以上正本證明與原本無異。
不得上訴。
                                    書記官  陳建邦
中    華    民    國    97    年    7     月    23    日
刑法第321條：
犯竊盜罪而有左列情形之一者，處六月以上五年以下有期徒刑：
一、於夜間侵入住宅或有人居住之建築物、船艦或隱匿其內而犯
    之者。
二、毀越門扇、牆垣或其他安全設備而犯之者。
三、攜帶兇器而犯之者。
四、結夥三人以上而犯之者。
五、乘火災、水災或其他災害之際而犯之者。
六、在車站或埠頭而犯之者。
前項之未遂犯罰之。


司法院資訊處製作；財團法人民間司法改革基金會備份。
